臺灣桃園地方法院刑事判決　　　　　　　110年度易字第908號
公　訴　人　臺灣桃園地方檢察署檢察官
被　　　告　古必楨


上列被告因毒品危害防制條例案件，經檢察官聲請以簡易判決處
刑（109 年度毒偵字第5221號），本院認不應逕以簡易判決處刑
，改依通常程序審理，判決如下：
    主  文                                              
本件公訴不受理。
扣案之棉花棒壹枝沒收。
    理  由
一、按檢察官聲請以簡易判決處刑之案件，經法院認為有刑事訴
    訟法第451 條之1 第4 項但書之情形者，應適用通常程序審
    判之，刑事訴訟法第452 條定有明文。查被告甲○○被訴違
    反毒品危害防制條例案件，本院於審理後，認有刑事訴訟法
    第451 條之1 第4 項但書第3 款之情形，爰依前揭規定，改
    依通常程序審判之，合先敘明。
二、聲請簡易判決處刑意旨略以：被告基於施用第二級毒品之犯
    意，於民國109 年7 月6 日下午3 時許，在衛生福利部桃園
    醫院停車場內，以將甲基安非他命置入玻璃球燒烤吸食煙霧
    之方式，施用第二級毒品甲基安非他命1 次。嗣於同日下午
    3 時30分許，為警在桃園市○○區○○路000 號前為警查獲
    ，並扣得棉花棒1 枝，且經其同意採尿送驗，始悉上情。因
    認被告涉犯毒品危害防制條例第10條第2 項之施用第二級毒
    品罪嫌等語。
三、按案件有下列情形之一者，應諭知不受理之判決：一、起訴
    之程序違背規定者；第161 條第4 項、第302 條至第304 條
    之判決，得不經言詞辯論為之，刑事訴訟法第303 條第1 款
    、第307 條分別定有明文。次按現行毒品危害防制條例第20
    條第3 項、第23條第2 項規定：「依前項規定為觀察、勒戒
    或強制戒治執行完畢釋放後，『3 年後』再犯第10條之罪者
    ，適用前2 項之規定」、「觀察、勒戒或強制戒治執行完畢
    釋放後，『3 年內』再犯第10條之罪者，檢察官或少年法院
    （地方法院少年法庭）應依法追訴或裁定交付審理」。毒品
    危害防制條例第20條第3 項規定所謂「3 年後再犯」，只要
    本次再犯施用毒品罪（不論修正施行前、後），距最近1 次
    觀察、勒戒或強制戒治執行完畢釋放已逾3 年者，即該當之
    ，不因其間有無犯第10條之罪經起訴、判刑或執行而受影響
    ；再被告因施用毒品，經檢察官依刑事訴訟法第253 條之1
    第1 項、第253 條之2 規定，為附命完成戒癮治療之緩起訴
    處分，不論有無完成戒癮治療，亦不問附命完成戒癮治療之
    緩起訴處分是否經撤銷，均與觀察、勒戒執行完畢之情形有
    別，不能等同曾受觀察、勒戒之處遇，此均為目前已統一之
    見解。
四、經查：
  ㈠被告前因施用毒品案件，經本院以91年度毒聲字第3404號裁
    定送觀察、勒戒後，認無繼續施用毒品之傾向，於91年12月
    20日執行完畢釋放出所，並經臺灣桃園地方檢察署檢察官以
    91年度毒偵字第3238號為不起訴處分確定；又因施用毒品案
    件，經臺灣桃園地方檢察署檢察官以106 年度毒偵字第7186
    號為附命戒癮治療之緩起訴處分確定，並於108 年5 月2 日
    完成戒癮治療，且緩起訴期滿未經撤銷；再因施用毒品案件
    ，經臺灣桃園地方檢察署檢察官以108 年度毒偵字第2092號
    為附命戒癮治療之緩起訴處分確定，然因未於緩起訴期間內
    履行完成戒癮治療及必要命令，而遭撤銷緩起訴處分等情，
    有臺灣高等法院被告前案紀錄表附卷可參。
  ㈡惟被告如聲請意旨所指之前揭犯行，顯與其最近1 次因施用
    毒品而經觀察、勒戒執行完畢之日，相距已逾3 年，是無論
    被告在此期間有無犯施用毒品之罪經起訴、判刑或執行；抑
    或曾經檢察官依法為附命緩起訴，無論有無遭撤銷，揆諸前
    開說明，究非修正後毒品條例第23條第2 項所定「觀察、勒
    戒或強制戒治」，亦難等同視之。從而，仍應由檢察官依修
    正後毒品危害防制條例第20條、第24條等規定，由檢察官基
    於一次性之整體規劃而重啟處遇程序，視被告個案情形，是
    否適合「觀察、勒戒或強制戒治」或給予「附命完成戒癮治
    療緩起訴處分」之機會。檢察官逕予向本院聲請以簡易判決
    處刑，然本院無從替代檢察官為上開合義務性之裁量處遇，
    應認本案起訴程序違背規定，且無從補正，揆諸上開規定，
    爰不經言詞辯論，逕行諭知不受理之判決。
五、按沒收，除有特別規定者外，於裁判時併宣告之；刑法第38
    條第2 項、第3 項之物、第38條之1 第1 項、第2 項之犯罪
    所得，因事實上或法律上原因未能追訴犯罪行為人之犯罪或
    判決有罪者，得單獨宣告沒收，刑法第40條第1 項、第3 項
    分別定有明文。經查，扣案之棉花棒1 枝，為被告所有供本
    案施用第二級毒品犯行所用之物，此經被告供承在卷（見偵
    卷第78頁），且卷內並無事證可認該等物品殘留第二級毒品
    甲基安非他命，是依上開說明及刑法第38條第2 項前段之規
    定，宣告沒收之。
據上論斷，應依刑事訴訟法第452 條、第303 條第1 款、第307
條，刑法第40條第3項，判決如主文。
中    華    民    國    110   年    11    月     22   日
                  刑事第一庭  審判長法  官  鄭吉雄
 
                                    法  官  楊奕泠
 
                                    法  官  林述亨
以上正本證明與原本無異。
如不服本判決應於收受判決後20日內向本院提出上訴書狀，並應
敘述具體理由。其未敘述上訴理由者，應於上訴期間屆滿後20日
內向本院補提理由書(均須按他造當事人之人數附繕本)「切勿逕
送上級法院」。 
 
                                    書記官  黃甄智
中    華    民    國   110    年    11    月    22    日